臺灣板橋地方法院刑事判決　　　　　　　　　　　　　九十一年度訴字第四六四號
　　公　訴　人　臺灣板橋地方法院檢察署檢察官
　　被　　　告　乙○○
右列被告因偽造文書等案件，經檢察官提起公訴（九十一年度偵字第二○三七號），
本院判決如左：
    主  文
乙○○共同連續行使偽造私文書，足以生損害於他人，處有期徒刑陸月，如易科罰金
，以參佰元折算壹日。
如附表所示之署押、文件、照片及通話晶片卡均沒收。
    事  實
一、乙○○於民國八十九年四月二日間，將自已之照片一張寄交某真實姓名年籍不詳
    綽號「經理」之成年男子，推由該綽號「經理」之男子基於行使偽造私文書及詐
    欺取財之犯意聯絡，在不詳時地，換貼在甲○○遺失之國民身分證（失主甲○○
    前於八十九年二月二十三日十四時三十分左右，在台中市○○路ＳＯＧＯ二館附
    近遺失）上而變造之，於三、四日後再寄給乙○○而收受該贓物。乙○○遂基於
    意圖為自已不法所有之概括犯意聯絡，先於同年月二十一日，前往臺北縣新莊市
    ○○○路一三三號三樓之貿振宇企業有限公司（下稱貿振宇公司），持上述已換
    貼乙○○照片變造之甲○○國民身分證，假冒甲○○名義，向貿振宇公司承辦人
    員申請租用台灣大哥大股份有限公司（下稱台灣大哥大公司）之行動電話門號二
    組（分別為：0000000000號、0000000000號），並於每組
    門號之「行動電話服務申請書」（每份為一式四聯〈複寫格式〉─白色聯為公司
    使用聯、紅色聯為客戶留存聯、黃色聯為代理商使用聯、藍色聯為經銷商使用聯
    ）及「同意書」（內容為同意所謂「東訊四月專案」之優惠申租條件）之客戶簽
    章欄位內，偽簽「甲○○」之署名，而偽造該等「行動電話服務申請書」及「同
    意書」（上開二組行動電話門號之「行動電話服務申請書」均為一式四聯，以複
    寫製作，各組之白色聯、紅色聯、黃色聯、藍色聯均有「甲○○」署押各一枚；
    又該二組行動電話門號之同意書各為一份，各組之同意書均有「甲○○」署押各
    一枚），進而將上開二組申租行動電話門號之「行動電話服務申請書」及「同意
    書」一併出示交予貿振宇公司承辦人員（惟其中紅色聯由乙○○留存，屬乙○○
    所有之物），而行使之，足以生損害於甲○○本人、承辦經銷商貿振宇公司、代
    理商東訊股份有限公司及臺灣大哥大公司，同時藉此使貿振宇公司承辦人員誤信
    其為甲○○本人，而陷於錯誤，同意其申設而交付上開二組行動電話門號之通話
    晶片卡（即ＳＩＭ卡）計二枚予乙○○。乙○○復承前不法所有之概括犯意聯絡
    ，再於同年五月二十五日，前往全虹電信展肯北二板橋店，以同一方式，持上述
    已換貼乙○○照片變造之甲○○國民身分證，假冒甲○○名義，向該店承辦人員
    申請租用遠傳電信股份有限公司（遠傳公司）之0000000000號行動電
    話門號一組，並於該組門號之「千禧專案行動電話服務申請書」之客戶客戶親簽
    欄位內，偽簽「甲○○」之署名一枚，而偽造該「千禧專案行動電話服務申請書
    」，進而將該組申租行動電話門號之「「千禧專案行動電話服務申請書」出示交
    予該店承辦人員而行使之，足以生損害於甲○○本人、全虹電信展肯北二板橋店
    及遠傳公司，同時藉此使該店承辦人員及遠傳公司誤信其為甲○○本人，而陷於
    錯誤，同意其申設而交付上開行動電話門號之通話晶片卡（即ＳＩＭ卡）一枚予
    乙○○。嗣於同年六月三日十九時五十五分許，為警在臺北市○○○路火車站前
    查獲，並扣得已換貼乙○○照片變造之甲○○國民身分證一紙。
二、案經甲○○訴由臺北市政府警察局中正第一分局移送臺灣臺北地方法院檢察署檢
    察官呈請臺灣高等法院檢察署檢察長令轉台灣板橋地方法院檢察署檢察官偵查起
    訴。
    理  由
一、上述事實，已經被告乙○○於本院審理中坦白承認，核與告訴人甲○○指訴情節
    相符，並有台灣大哥大公司「行動電話服務申請書」影本八紙、「同意書」影本
    二紙、變造之甲○○身分證影本二紙、遠傳公司「千禧專案行動電話服務申請書
    」影本一紙、換貼乙○○照片之變造甲○○身分證一枚（附於偵查卷第五十三頁
    ）可證明。被告不利於己之自白核與事實相符，應可採信，被告犯罪證據明確，
    犯罪行為應可認定。
二、核被告乙○○所為，係犯刑法第二百十六條行使第二百十二條變造特種文書罪、
    第三百四十九條第一項之收受贓物罪、第二百十六條行使第二百十條偽造私文書
    罪、第三百三十九條第一項之詐欺取財罪。被告與綽號「經理」之姓名年籍不詳
    成年男子間，就上開行使變造特種文書、行使偽造私文書及詐欺取財三罪間，有
    犯意聯絡與行為分擔，均為共同正犯。被告變造特種文書行為已為行使變造特種
    文書行為吸收及偽造私文書行為為行使偽造私文書行為吸收，均不另論罪。又被
    告多次行使變造特種文書、行使偽造私文書、詐欺取財行為，均時間緊接，手法
    相同，觸犯犯罪構成要件相同之罪名，顯係基於概括犯意反覆實施，均為連續犯
    ，應各依刑法第五十六條之規定論以一罪並加重其刑。另其於申辦上開台灣大哥
    大公司之0000000000號及0000000000號二組行動電話門號
    之際，分別於每組門號之「行動電話服務申請書」及「同意書」客戶簽章欄位內
    ，先後二次偽簽「陳志明」署名（每份「行動電話服務申請書」為一式四聯，以
    複寫製作，其白色聯、紅色聯、黃色聯、藍色聯均有偽造之「甲○○」署押各一
    枚，加計每份「同意書」上偽造之「甲○○」署押一枚，每申辦一組門號合計偽
    造「甲○○」署押五枚，其申辦二組門號，總計偽造「甲○○」署押十枚），皆
    係以單一之犯意接續二次行為，而侵害單一法益，為接續犯；又其偽造上開「行
    動電話服務申請書」二份（每份有四聯）及「同意書」二份後，以一行為一併提
    出交付予上開經銷商承辦人員而行使之，係以一行為而觸犯數個行使偽造私文書
    罪名，為同種想像競合犯，應依刑法第五十五條前段規定從一重處斷；又其偽造
    署押行為，係其偽造私文書之階段行為，而偽造私文書之低度行為，又為行使偽
    造私文書之高度行為所吸收，均不另論罪。至被告所犯上開行使變造特種文書、
    收受贓物、行使偽造私文書、詐欺取財四罪間，具有目的與手段之牽連關係，為
    牽連犯，應依刑法第五十五條後段之規定，從一重之行使偽造私文書罪處斷。
    審酌被告前無不良素行，為貪圖小利之動機，非但使被害人無端受損，亦危害社
    會治安及電訊交易秩序，並參酌其犯罪所生危害尚非重大及犯罪後於本院審理時
    坦白承認犯行等一切情狀，量處如主文第一項所示之刑，以示懲戒。又被告行為
    後，刑法第四十一條業於九十年一月十日修正公布，並於同年月十二日生效，其
    中就得易科罰金之罪之範圍，由舊法所定之「犯最重本刑為三年以下有期徒刑以
    下之刑之罪，而受六月以下有期徒刑或拘役之宣告」者，擴張為新法所定之「犯
    最重本刑為五年以下有期徒刑以下之刑之罪，而受六月以下有期徒刑或拘役之宣
    告」者，本件被告所犯之行使偽造私文書罪，既屬「最重本刑為五年以下有期徒
    刑以下之刑之罪」，且其宣告刑亦屬「六月以下有期徒刑之宣告」者，爰適用修
    正後之刑法第四十一條第一項前段規定，併為易科罰金之諭知，附此敘明。
三、如事實欄載臺灣大哥大公司行動電話0000000000、00000000
    00號之「行動電話服務申請書」白色聯、黃色聯、藍色聯及「同意書」之客戶
    簽章欄位之「甲○○」署名，及遠傳公司之0000000000號行動電話門
    號之「千禧專案行動電話服務申請書」之客戶客戶親簽欄位內之「甲○○」之署
    名，均係偽造之署押，已如上述，且並無積極證據足資證明該等署押業已滅失，
    均依刑法第二百十九條之規定宣告沒收；至上開二台灣大哥大公司行動電話門號
    之「行動電話服務申請書」紅色聯二紙（含客戶簽章欄位內之偽造「甲○○」署
    押），均係客戶留存聯，已如上述，該等文件當時既已交由被告留存，其文件本
    身又屬價值極為微薄之物，臺灣大哥大公司對之當無保留所有權之意，是該等文
    件自已因被告之收受留存而屬彼等所有之物，再該等文件係被告實施上開偽造私
    文書及行使偽造私文書犯行所得及所用之物，復已如上述，目前亦無積極證據足
    資證明上開未扣案之「行動電話服務申請書」紅色聯二紙業已滅失，爰均依刑法
    第三十八條第一項第二款、第三款之規定宣告沒收，至上開二紙行動電話服務申
    請書」紅色聯之客戶簽章欄位內，雖均有偽造之「甲○○」署押，惟該等偽造之
    私文書既已依刑法第三十八條第一項第二款、第三款之規定宣告沒收，其沒收範
    圍當已包括內含之偽造「甲○○」署押，該等偽造之「甲○○」署押，乃無再依
    刑法第二百十九條規定宣告沒收之必要，併此敘明。另如事實欄所載之臺灣大哥
    大公司行動電話0000000000、0000000000門號之通話晶片
    卡二枚，以及如事實欄所載遠傳公司行動電話0000000000門號之通話
    晶片卡一枚，當時係由上開通訊行承辦人員分別交予被告收受使用者，已如上述
    ，該等通話晶片卡本身既屬價值極為微薄之物，臺灣大哥大公司及遠傳公司對之
    當無保留所有權之意（臺灣大哥大公司及遠傳公司僅須由其系統中移除該等通話
    晶片所含之內碼資料，即可使該等通話晶片無法使用），是該等通話晶片自已因
    被告之收受使用而屬其所有之物，再該等通話晶片均係被告及綽號「經理」之不
    詳共犯二人實施上開行使偽造私文書、詐欺取財所得之物，復已如上述，目前亦
    無積極證據足資證明上開未扣案之通話晶片三枚業已滅失，爰均依刑法第三十八
    條第一項第二款之規定宣告沒收。
四、另被告於本院審理中雖另供稱如事實欄所載台灣大哥大公司之00000000
    00號、0000000000號及遠傳公司之0000000000號行動電
    話門號之晶片卡，業已出售牟利朋分花用，然依據偵查卷內向台灣大哥大公司及
    遠傳公司查詢通聯紀錄之資料（台北地檢署九十年偵字第七一五三號偵查卷第三
    十頁、三十一頁、三十八頁），該三門號行動電話自承租起至退租止均查無任何
    通聯紀錄，顯然均未仍使用過，衡情茍被告業已販售他人牟利，買受人當無可能
    從未曾撥打或試用過，是此部分除被告於偵審中就出售牟利之金額前後供詞不一
    多所瑕疵之自白外，別無其他補強證據佐證，且與前開事證不符，檢察官亦未就
    此部分提起公訴，此部份自不能執為不利被告之認定，附此敘明。
五、依刑事訴訟法第二百九十九條第一項前段，刑法第二條第一項前段、第二十八條
    、第五十六條、第二百十六條、第二百十條、第二百十二條、第三百三十九條第
    一項、第三百四十九條第一項、第五十五條、第四十一條第一項前段、第二百十
    九條、第三十八條第一項第二款、第三款，罰金罰鍰提高標準條例第一條前段、
    第二條，判決如主文。
本案經檢察官高智美到庭執行職務
中      華      民      國    九十一    年      四      月      三      日
                                        臺灣板橋地方法院刑事第二庭
                                            法  官  梁宏哲
右正本證明與原本無異。
如不服本判決，應於判決送達後十日內，向本院提出上訴狀。
                                            書記官  周百川
中      華      民      國    九十一    年      四      月      三      日
附錄本案論罪科刑法條全文：
刑法第二百十條：
偽造、變造私文書，足以生損害於公眾或他人者，處五年以下有期徒刑。
刑法第二百十二條：
偽造、變造護照、旅券、免許證、特許證及關於品行、能力、服務或其他相類之證書
、介紹書，足以生損害於公眾或他人者，處一年以下有期徒刑，拘役或三百元以下罰
金。
刑法第二百十六條：
行使第二百十條至第二百十五條之文書者，依偽造、變造文書或登載不實事項或使登
載不實事項之規定處斷。
刑法第三百三十九條第一項：
意圖為自己或第三人不法之所有，以詐術使人將本人或第三人之物交付者，處五年以
下有期徒刑、拘役或科或併科一千元以下罰金。
刑法第三百四十九條第一項：
收受贓物者，處三年以下有期徒刑、拘役或五百元以下罰金。
附表：
┌──┬────────────────────────────────┐
│編號│           沒     收    明    細                                │
├──┼────────────────────────────────┤
│ １ │如事實欄所示之台灣大哥大股份公司行動電話0000000000門號│
│    │之「行動電話服務申請書」白色聯、黃色聯、藍色聯及「同意書」之客戶│
│    │簽章欄位內，偽造之「甲○○」署押共四枚                          │
├──┼────────────────────────────────┤
│ ２ │如事實欄所示之台灣大哥大股份公司行動電話0000000000門號│
│    │之「行動電話服務申請書」白色聯、黃色聯、藍色聯及「同意書」之客戶│
│    │簽章欄位內，偽造之「甲○○」署押共四枚                          │
├──┼────────────────────────────────┤
│ ３ │如事實欄所示之台灣大哥大股份公司行動電話0000000000門號│
│    │之「行動電話服務申請書」紅色聯（含客戶簽章欄位內之偽造「甲○○」│
│    │署押一枚）一張                                                  │
├──┼────────────────────────────────┤
│ ４ │如事實欄所示之台灣大哥大股份公司行動電話0000000000門號│
│    │之「行動電話服務申請書」紅色聯（含客戶簽章欄位內之偽造「甲○○」│
│    │署押一枚）一張                                                  │
├──┼────────────────────────────────┤
│ ５ │如事實欄所示之台灣大哥大股份公司行動電話0000000000門號│
│    │之通話晶片卡一枚                                                │
├──┼────────────────────────────────┤
│ ６ │如事實欄所示之台灣大哥大股份公司行動電話0000000000門號│
│    │之通話晶片卡一枚                                                │
├──┼────────────────────────────────┤
│ ７ │如事實欄所示之遠傳電信公司行動電話0000000000門號之「千│
│    │禧專案行動電話服務申請書」之客戶親簽欄位之偽造「甲○○」署押一枚│
├──┼────────────────────────────────┤
│ ８ │如事實欄所示之遠傳電信公司行動電話0000000000門號之通話│
│    │晶片卡一枚                                                      │
├──┼────────────────────────────────┤
│ ９ │如事實欄所示由警方查扣之變造甲○○國民身分證上所換貼之「乙○○」│
│    │照片一張                                                        │
└──┴────────────────────────────────┘
